【裁判字號】    92,訴,45
【裁判日期】    921230
【裁判案由】    侵權行為損害賠償
【裁判全文】
臺灣高等法院民事判決                                九十二年度訴字第四五號
    原      告  甲○○
    被      告  乙○○
右當事人間因原告提起刑事附帶民事訴訟，請求侵權行為損害賠償事件，經本院刑事
庭移送前來，本院於九十二年十二月十六日言詞辯論終結，判決如下：
    主      文
被告應給付原告新臺幣陸仟元，及自民國九十二年七月三日起，至清償日止，按年息
百分之五計算之利息。
原告其餘之訴及該部分假執行之聲請均駁回。
訴訟費用由被告負擔百分之一，餘由原告負擔。
本判決第一項於原告以新臺幣貳仟元為被告供擔保後，得假執行。
    事      實
甲、原告方面：
    原告未於言詞辯論期日到場，據其於準備程序所為之聲明及陳述如左：
一、聲明：(一)被告應給付原告新台幣（下同）二百八十萬二千元，及自附帶民事起訴
            狀繕本送達之翌日即民國（下同）九十二年七月三日起至清償日止，按
            年息百分之五計算之利息。
          (二)願供擔保請准宣告假執行（見本院卷第十六頁）。
二、陳述：
    原告於九十一年二月一日上午，與被告及訴外人高德勝二人一同在臺北監獄和一
    舍二十四房執行時，因原告未及時清理出舍房中之置物格供被告使用，而發生爭
    吵，被告即心生不滿，乃基於普通傷害之犯意，於同日中午十二時許，利用原告
    在房內蹲下取用午餐時，持置放於室內廁所旁，平日用作上廁所阻擋視線，重量
    為二公斤三百公克之木頭框乙只，從後敲擊原告之頭部乙下，並再敲擊原告所伸
    出阻擋之右手臂乙下，致原告受有額頭紅腫一處及右手臂擦傷乙處之傷害。嗣訴
    外人高德勝見狀即按下房內之報告燈，由臺北監獄管理員李貴榮到場處理，並將
    原告送至臺北監獄醫務中心就醫治療。被告因此所涉刑事部分，業經本院判處故
    意傷害罪刑在案。原告自得依民法第一百八十四條第一項前段、第一百九十三條
    第一項及第一百九十五條第一項之規定，請求被告賠償生計費用一百三十萬二千
    元及精神慰撫金一百五十萬元，共計二百八十萬二千元
乙、被告方面：
一、聲明：原告之訴及假執行之聲請均駁回。
二、陳述：
    對刑事判決不爭執；本件傷害之發生，係因原告當時先動手打被告所引起。
    理      由
壹、程序方面：
    本件原告經合法通知（見本院卷第五○、五二、五七頁）未於言詞辯論期日到場
    ，核無民事訴訟法第三百八十六條所列各款情形，爰依被告之聲請，由其一造辯
    論而為判決，合先敘明。
貳、實體方面：
一、本件原告起訴主張：伊於九十一年二月一日上午，與被告及訴外人高德勝二人一
    同在臺北監獄和一舍二十四房執行時，因伊未及時清理出舍房中之置物格供被告
    使用，而發生爭吵，被告即心生不滿，並基於普通傷害之犯意，於同日中午十二
    時許，利用伊在房內蹲下取用午餐時，持置放於室內廁所旁，平日用作上廁所阻
    擋視線，重量為二公斤三百公克之木頭框乙只，從後敲擊伊之頭部乙下，並再敲
    擊伊所伸出阻擋之右手臂乙下，致伊受有額頭紅腫一處及右手臂擦傷乙處之傷害
    。嗣訴外人高德勝見狀即按下房內之報告燈，由臺北監獄管理員李貴榮到場處理
    ，並將伊送至臺北監獄醫務中心就醫治療等情，爰依民法第一百八十四條第一項
    前段、第一百九十三條第一項及第一百九十五條第一項之規定，求為命被告給付
    二百八十萬二千元及自附帶民事起訴狀繕本送達（見附民卷第六頁）之翌日即九
    十二年七月三日起至清償日止，按年息百分之五計算利息之判決。
    被告則以：伊對刑事判決不爭執；本件傷害之發生，係因原告當時先動手打伊所
    引起等語，資為抗辯。
二、本件經依民事訴訟法第四百六十三條準用同法第二百七十條之一第一項第三款規
    定，整理並協議簡化爭點及不爭執點後，兩造同意就本院九十二年十一月二十四
    日準備程序中，兩造協議簡化之爭點為主張及辯論（見本院卷第五○頁）。經查
    本件原告主張之前開事實，為被告所不爭執（見本院卷第六一頁），且有病歷資
    料（見本院卷第二九頁至第四○頁）可證，而被告因此所涉及刑責部分，亦經刑
    事法院依傷害罪名，判處有期徒刑四月確定之事實，亦為兩造所不爭執（見本院
    卷第十六頁），並有本院九十一年度上訴字第二八○三號刑事判決足據（見本院
    卷第四頁至第七頁），且經本院調閱該刑事卷宗核閱屬實，自堪信為真實。茲僅
    就兩造之爭執點，分述如左：
    (一)按刑事訴訟判決所認定之事實，固非當然有拘束民事訴訟判決之效力，但民事
      法院調查刑事訴訟原有之證據，而斟酌其結果以判斷事實之真偽，並於判決內
      記明其得心證之理由，即非法所不許（參照最高法院六十七年台上字第二六七
      四號及四十九年台上字第九二九號判例）。本件原告既已聲明引用本件刑事訴
      訟之卷證資料，本院自得調查刑事訴訟中原有之證據，斟酌其結果以判斷其事
      實。
    (二)經查被告對刑事判決不爭執（見本院卷第六一頁），且自認毆打原告（見本院
      卷第五一頁），足證被告確有傷害原告之行為。
    (三)按因故意，不法侵害他人之權利者，負損害賠償責任；又不法侵害他人之身體
      或健康者，對於被害人因此喪失或增加生活上之需要時，應負賠償責任；又不
      法侵害他人之身體、健康，被害人雖非財產上之損害，亦得請求賠償相當之金
      額，民法第一百八十四條第一項前段、第一百九十三條第一項及第一百九十五
      條第一項分別定有明文。經查：
      1.本件原告雖因被告前開傷害行為，致額頭紅腫及右手臂有一擦傷痕，惟其當
        日擦藥後即回舍房，直至同年月七日於臺北監獄醫務中心門診，有頭暈及暈
        眩症狀，及至同年五月十七日至臺北監獄醫務中心看診，並無戒送外醫紀錄
        ，故無醫療費用之支付，此有臺灣臺北監獄九十二年十月十七日函可稽（見
        本院卷第二七頁），足見原告並無醫藥費用之支出。
      2.又原告係五十年二月一日出生（見本院卷第四頁），案發時因另案在臺北監
        獄執行中；而被告係三十九年九月十一日出生（見本院卷第四頁），案發時
        亦因另案在臺北監獄執行中，兩造均無收入。原告雖主張伊於八十八年間曾
        任職臺北市摩托羅拉電子及友立資訊，薪資超過六萬元（見本院卷第二○頁
        ），惟始終不能舉證以實其說，且依臺灣臺北監獄之前開函文（見本院卷第
        二七頁），可證原告所受傷害僅額頭紅腫及右手臂有一擦傷痕，其傷勢甚為
        輕微，應不影響其勞動能力，且原告始終未提出其薪資證明及其勞動能力受
        損之證據，是原告請求被告給付生計費用一百三十萬二千元，殊不足取。
      3.原告係五十年二月一日出生，被告係三十九年九月十一日出生（見本院卷第
        四頁），因細故雙方發生爭執，被告乃傷害原告，致原告額頭紅腫及右手臂
        有一擦傷痕，雖傷勢甚為輕微，然精神上亦受有痛苦，故原告請求被告給付
        非財產上損害之精神慰撫金，即屬有據。爰斟酌原告之傷勢，及兩造之身份
        、地位、經濟狀況（見附民卷第四頁、本院卷第二○、二七、六二頁）等一
        切情狀後，認原告請求被告賠償非財產上損害之精神慰撫金額以六千元為適
        當。
三、綜上所述，原告依據侵權行為之法則，請求被告給付六千元及自附帶民事起訴狀
    繕本送達之翌日即九十二年七月三日起，至清償日止，按年息百分之五計算之利
    息部分，自屬應予准許；至超過上開部分之請求，即屬不應准許。末查原告既陳
    明願供擔保，以代釋明，聲請宣告假執行，經核與規定相符，爰酌定相當之擔保
    金額，併予准許。
四、至兩造其餘之攻擊或防禦方法及未經援用之證據，經本院斟酌後，認為均不足以
    影響本判決之結果，自無逐一詳予論駁之必要，併此敘明。
五、據上論結，本件原告之訴為一部有理由，一部無理由，依民事訴訟法第七十九條
    但書、第四百六十三條、第三百八十五條第一項前段、第三百九十條第二項，判
    決如主文。
中      華      民      國    九十二    年     十二     月     三十     日
                                    民事第十三庭
                                        審判長法  官  林  鄉  誠
                                              法  官  張      蘭
                                              法  官  王  聖  惠
正本係照原本作成。
原告如不服本判決，應於收受送達後二十日內向本院提出上訴書狀，其未表明上訴理
由者，應於提出上訴後二十日內向本院補提理由書狀（均須按他造當事人之人數附繕
本）上訴時應提出委任律師或具有律師資格之人之委任狀；委任有律師資格者，另應
附具律師資格證書及釋明委任人與受任人有民事訴訟法第四百六十六條之一第一項但
書或第二項（詳附註）所定關係之釋明文書影本。
中      華      民      國    九十二    年     十二     月     三十     日
                                              書記官  陳  樂  觀
附註：
民事訴訟法第四百六十六條之一（第一項、第二項）：
對於第二審判決上訴，上訴人應委任律師為訴訟代理人。但上訴人或其他法定代理人
具有律師資格者，不在此限。
上訴人之配偶、三親等內之血親、二親等內之姻親，或上訴人為法人、中央或地方機
關時，其所屬專任人員具有律師資格並經法院認為適當者，亦得為第三審訴訟代理人
。


司法院資訊處製作；財團法人民間司法改革基金會備份。
